臺灣臺中地方法院民事判決　96年度保險小上字第3號
上　訴　人　乙○○
　　　　　　　　　　　　號
被上訴人　　國泰人壽保險股份有限公司
法定代理人　丙○○
訴訟代理人　丁○○
　　　　　　甲○○
上列上訴人與被上訴人間請求給付保險金事件，上訴人對於本院
沙鹿簡易庭民國96年5月4日所為判決 (95年度沙小字第564號)，
提起上訴，本院判決如下：
    主    文
上訴駁回。
第二審訴訟費用新臺幣壹仟伍佰元由上訴人負擔。
    事實及理由
一、上訴人方面：除與原判決記載相同者，茲引用之外，補稱：
　  原審駁回上訴人在彰化醫院住院醫療保險金請求理由為「上
  　訴人提出之彰化醫院診斷證明書，其記載之之病名為「腰髓
    損傷」，另依被上訴人提出之上訴人在該院之住院診斷證明
    書，則分別記載症狀及診斷為「右側肢體乏力」及「椎損傷
    術後及腦中風併右側輕癱」，核與上訴人於遭受系爭車禍後
    首先就診之童綜合醫院出具之診斷證明書記載上訴人受傷情
    形俱屬有異，則上訴人是否確因系爭車禍所受傷害而於彰化
    醫院住院接受治療，即有疑問。且原審依職權向彰化醫院函
    詢在該院住院病情，該院函復「住院原因：頸椎損傷、腦中
    風。診療項目：復健」，病歷資料亦記載「四肢偏癱、新舊
    傷無法判定」等內容，均難認上訴人於該醫院住院期間確係
    接受治療因遭受系爭車禍所致傷害等語。然上開認定有違保
    險法第54條有關保險契約之解釋，於有疑義時，以作有利於
    被保險人解釋之原則，因上訴人自童綜合醫院出院後，身體
    狀況持續惡化，上訴人只好前往彰化醫院就醫，該院為上訴
    人做斷層掃描後，發現上訴人腦血管堵塞，可能係上開車禍
    舊傷所致，而此病情童綜合醫院並未發現，自應為被保險人
    即上訴人有利之認定。又細查上開童綜合醫院診斷證明書醫
    師囑言為「病人下肢無力，須門診追蹤治療」，核與被上訴
    人提出之上訴人在該院之住院診斷證明書記載之症狀「右側
    肢體乏力」及上揭病歷資料記載「四肢偏癱」相符，是原審
    未審究醫師囑言下，逕為不利上訴人認定，有判決不備理由
    之違法。況且上訴人自童綜合醫院出院後相隔8天後，再轉
    往彰化醫院住院復健，期間上訴人並未遭受其他意外事故，
    依經驗及論理法則，可以合理推論上訴人在彰化醫院與童綜
    合醫住院治療原因相同，原審忽略上訴人在兩家醫院住院之
    相關性、緊密性及病痛之延續性、後發性，僅以兩家醫院診
    斷證明書字面意義稍有不同，即斷言上訴人在彰化醫院住院
    治療非因意外事故所造成，有判決違背法令之處。另上訴人
    在仁美醫院就醫住院部分，原審亦未審酌意外事故受傷而造
    成上訴人傷病之併發可能性，認事用法違反經驗法則及論理
    法則，判決顯有適用法規之違法等語。並聲明：(一)原判決關
    於駁回上訴人後開第二項之訴部分又訴訟費用（除確定部分
    外）之裁判均廢棄。(二)被上訴人應給付上訴人新台幣 ( 下
    同)62,000 元，及自95年6月23日起至清償日止，按週年利
    率百分之五計算之利息。(三)第一、二審訴訟費用，由被上訴
    人負擔。(四)上開第二項部分，請職權宣告假執行。
二、被上訴人則以：除與原判決記載相同者，茲引用之外，補稱
    ：上訴人於彰化醫院住院期間，依上訴人提出之彰化醫院診
    斷證明書觀之，其記載病名為「腰髓損傷」，依被上訴人提
    出之在該醫院之住院診斷證明書則分別記載其症狀及診斷為
    「右側肢體乏力」及「頸椎損傷術後腦中風併右側輕癱」，
    核與上訴人於遭受系爭車禍後首先就診之童綜合醫院出具之
    診斷證明書記載上訴人受傷情形俱屬有異，其頸椎損傷係92
    年9月及10月間事故之舊傷所致 (原審被證4、5、童綜合醫
    院 (95)童醫字第1102號函、仁美醫院明醫慶字第397號函)
    ，則上訴人是否確因系爭車禍所受傷害而於彰化醫院住院接
    受治療，即有疑問。且原審依職權向彰化醫院函詢在該院住
    院情，該院函復「住院原因：頸椎損傷、腦中風。診療項目
    ：復健」，病歷資料亦記載「四肢偏癱、新舊傷無法判定」
    等內容，均難認上訴人於該醫院住院期間接受治療確係因遭
    受系爭車禍所致傷害，其住院復健治療係治療腦中風疾病與
    意外事故毫無關聯。又經本院函詢彰化醫院函覆內容「經醫
    師評估，劉君右側乏力應因腦中風、四肢輕癱應因頸椎損傷
    」及原審彰醫病字第0960001462號函復內容：「住院原因為
    頸椎受傷、腦中風。診療項目：肌力訓練、姿態訓練、坐站
    平衡訓練、被動性關節訓練、耐力訓練等」，皆證上訴人右
    側偏癱、右側乏力係因腦中風所致，住院診療項目所做肌力
    訓練、姿態訓練、坐站平衡訓練、被動性關節訓練、耐力訓
    練等為「腦中風復健療程」，有彰化醫院復健科腦中風復健
    科網頁內容可證，而頸椎損傷係92年9、10月間事故之舊傷
    所致。至於童綜合醫院 (96)童醫字第1067號函「病患乙○
    ○曾於92年10月20日因右側肢體無力，於本院接受第3、4、
    5頸椎手術，術後病人於93年10月9日自述發生車禍後，背部
    受傷、右下肢更顯無力，病人本有頸椎疾病在先，後有背部
    受傷，右下肢症狀更明顯」等，按上訴人92年頸椎疾病術後
    即有右側肢體無力，而本院函詢彰化醫院認右側乏力應因腦
    中風所致，此酌彰化醫院復健科頁內容「四、腦中風的臨床
    症狀又相關障礙：腦中風常會引起下列症狀：運動障礙－包
    括無力 (多半為半側)運動失調、肢體強硬等」，皆證之彰
    化醫院住院治療內容係治療腦中風疾病，與意外事故毫無關
    聯。又上訴人仁美醫院住院部分，非屬系爭意外事故所致，
    原審業已認定在案，並無判決違背法令之處等語，資為抗辯
    。並聲明：上訴駁回，如受不利判決，願提供商業銀行可轉
    讓定期存單或以商業銀行為發票人之支票或現金為擔保請准
    宣告免為假執行。
三、本件上訴人於原審起訴主張：兩造間訂立系爭保險契約，約
    定因意外傷害住院之醫療保險金為日額1,000元，嗣其於93年
    10 月8日因發生車禍之意外事故，導致背部挫傷，且其先後
    曾分別於童綜合醫院、彰化醫院及仁美醫院，住院8天、47
    天及15天，合計共70天之事實，業據其提出人壽保險單、契
    約轉換保單、診斷證明書等件為證，而上訴人於93年10月8
    日騎乘車牌號碼ＪＢＲ─五一一號機車行經臺中縣清水鎮○
    ○路238號前路口遭由訴外人楊平福駕駛之車牌號碼ＳＯ─
    二七二五號自小客車撞及一節，復經本院依職權向臺中縣警
    察局清水分局調取道路交通事故現場圖、道路交通事故調查
    報告表(一)(二)、道路交通事故談話紀錄表、舉發違反交通管理
    事件通知單及現場照片六幀等相關調查卷宗資料核閱屬實，
    且為被上訴人所不爭執，上訴人此部分主張，堪信為真實。
四、得心證之理由
    本件應予審酌者，上訴人於93年10月18日起至同年12月3日
    止，於彰化醫院住院期間及93年12月17日起同年月31日止於
    仁美醫院住院期間，其住院原因與93年10月8日上訴人上揭
    意外事故有無因果關係?
  (一)按「傷害保險人於被保險人遭受意外傷害及其所致殘廢或死
    亡時，負給付保險金額之責」。「前項意外傷害，指非由疾
    病引起之外來突發事故所致者」，保險法第一百三十一條第
    一、二項分別定有明文，而依兩造簽訂之終身壽險附加傷害
    保險給付特約條款第三條約定載明：「被保險人於本特約有
    效期間內因遭受外來、突發的意外傷害事故，致其身體蒙受
    傷害或因而殘廢或死亡時，依照本特約的約定，給付保險金
    」，另附加醫療保險金條款(一)亦記載：「被保險人蒙受第三
    條約定的傷害，並以此傷害為直接原因經醫院或診所，作必
    須且合理的治療者，本公司按下列醫療方式給付保險金：1.
    住院治療者：本公司按其住院日數乘保險單所記載的住院醫
    療保險金日額給付醫療保險金」等內容，依兩造間訂立之系
    爭保險契約所為上開約定內容可知，上訴人請求之住院醫療
    保險金須以因外來突發之意外事故，蒙受身體上傷害，而由
    醫院或診所作必須且合理之治療為限，合先說明。本件上訴
    人主張其於93年10月8日遭受車禍之意外事故後，曾先後於
    童綜合醫院、彰化醫院及仁美醫院住院治療，兩造就原審認
    定上訴人童綜合醫院住院部分，係屬於93年10月8日車禍之
    意外事故所致，並無爭議，故本院僅就上訴人於彰化醫院及
    仁美醫院住院部分，予以認定，合先敘明。
  (二)彰化醫院住院期間（93年10月18日起至同年12月3日止）部
    分
  1.依上訴人提出之彰化醫院診斷證明書觀之，其記載病名為「
    腰髓損傷」，另依被上訴人提出之上訴人在該醫院之住院診
    斷證明書則分別記載其症狀及診斷為「右側肢體乏力」及「
    1.頸椎損傷術後2.腦中風併右側輕癱」，核與上訴人於遭受
    系爭車禍後首先就診之童綜合醫院出具之上開診斷證明書記
    載其受傷情形俱屬有異，則上訴人是否確因系爭車禍所受傷
    害而於彰化醫院住院接受治療，即滋疑問；且經原審依職權
    向彰化醫院函查上訴人之住院治療情形，據該院以96年3月
    19日彰醫病字第0960001462號函覆稱：「住院原因：頸椎受
    傷、腦中風。診療項目：復健」等情，該院雖於95年9月24
    日彰醫病字第0950004962號函檢送之病歷資料亦記載「四肢
    偏癱、新舊傷無法判定」等內容，凡此尤難認上訴人於該醫
    院住院期間確係接受治療因遭受系爭車禍所致傷害。
  2.又本院檢送上訴人於童綜合醫院、彰化醫院住院之診斷證明
    書及病歷送請兩院重行認定上訴人於該院住院原因與93年10
    月18日車禍事故是否有關，經彰化醫院以96年8月23日彰醫
    病字第0960005004號函復以： 「劉君右側乏力應因腦中風、
    四肢輕癱應因頸椎損傷」，而彰化醫院嗣後認定既參酌上訴
    人於童綜合醫院之診斷證明書所為認定，較之前僅依據上訴
    人於該院住院病歷所為認定「四肢偏癱、新舊傷無法判定」
    ，應較值參考。
  3.另童綜合就本院前揭函復所提供上訴人於彰化醫院之病歷及
    診斷證明書後，以96年8月17日 (96)童醫字第1067號函復略
    以： 「病患乙○○曾於92年10月20日因右側肢體無力，於本
    院接受第3、4、5頸椎手術，術後病人於93年10月9日自述發
    生車禍後，背部受傷、右下肢更顯無力，病人本有頸椎疾病
    在先，後有背部受傷，使右下肢症狀更明顯」等語，上揭童
    綜合醫院函文之結論，既參酌病人「自述」而為認定，並非
    基於醫師之醫療結果而為專業判斷，況且如病人右下肢症狀
    更明顯，不應令病人出院。而今上訴人既自童綜合醫院出院
    ，逾8日始至彰化醫院治療，表示因車禍所發生之症狀已治
    癒。而上訴人自童綜合醫院出院8日後，始至彰化醫院治療
    ，其於彰化醫院治療期間，如前所述，其症狀及病因為「右
    側乏力應因腦中風、四肢輕癱應因頸椎損傷」，彰化醫院既
    為治療在後醫院，對上訴人於該院住院期間所為治療病因，
    衡情當較其他醫療院所為清楚，所為病因診斷較為可採，是
    上訴人於彰化醫院所為治療與上訴人93年10月8日系爭車禍
    事故無關。
  4.再者，原審就上訴人於彰化醫院之住院原因，依該院96年3
    月19日中彰醫病字第0960001462號函復原審：「住院原因為
    頸椎受傷、腦中風。診療項目：肌力訓練、姿態訓練、坐站
    平衡訓練、被動性關節訓練、耐力訓練等」，皆證上訴人右
    側偏癱、右側乏力係因腦中風所致，住院診療項目所做肌力
    訓練、姿態訓練、坐站平衡訓練、被動性關節訓練、耐力訓
    練等為「腦中風復健療程」，有彰化醫院復健科腦中風復健
    科網頁內容可證，而頸椎損傷係92年9、10月間事故之舊傷
    所致。而卷附詢彰化醫院復健科網頁內容「四、腦中風的臨
    床症狀又相關障礙：腦中風常會引起下列症狀：運動障礙－
    包括無力 (多半為半側)運動失調、肢體強硬等」，皆證之
    彰化醫院住院治療內容係治療腦中風疾病，與意外事故毫無
    關聯。
  5.綜上，上訴人就其於彰化醫院住院期間（93年10月18日起至
    同年12月3日止）之住院，請求被上訴人按日給付1,000元之
    住院醫療保險金，共計47,000元部分，難認有據。
  (三)上訴人於仁美醫院住院期間（即93年12月17日起至同年12月
    31日止）部分：
    依上訴人提出之仁美醫院診斷證明書觀之，其記載病名為「
    高血壓冠狀動脈痛風頸椎創傷」，經核與上訴人於
    遭受系爭車禍後陸續就診之童綜合醫院及彰化醫院出具之上
    開診斷證明書記載內容均不盡相符，則上訴人就其在仁美醫
    院住院接受治療之高血壓、冠狀動脈、痛風及頸椎創傷等各
    項病名，是否確因系爭車禍所致住院，已非無疑；且經原審
    依職權向仁美醫院函查上訴人之住院治療情形，據該院函覆
    稱：「一、病患乙○○因血壓控制不良，引發腦部基底動脈
    循環不良及暈眩，而於九十三年十二月十七日住入本院，住
    院中併發化膿性扁桃腺發炎及痛風，予以抗生素治療、消炎
    鎮痛劑、秋水仙素及抗高血壓藥物後病況改善，故於九十三
    年十二月三十一日出院。二、診斷證明中所述頸椎創傷係指
    舊傷，根據病患之轉診病摘所述病人曾於九十二年十月由高
    處跌落致頸椎創傷，並曾接受手術治療，本次住院中曾會診
    復健科，從事復健治療，並未從事進一步的積極治療」等情
    ，此有該院95年10月17日明醫慶字第397號函附於原審卷可
    考，足見上訴人於仁美醫院住院期間僅係就其罹患之高血壓
    、冠狀動脈、痛風等疾病接受治療，並就先前所受頸椎創傷
    之舊傷進行復健，均與其因系爭車禍所致傷害之治療無涉，
    上訴人復未能提出其他證據證明，是上訴人主張被上訴人應
    就其於仁美醫院住院期間（即自93年12月17日起至同年月31
    日止），按日給付1,000元之住院醫療保險金，合計15,000
    元部分，亦難憑信。
  (四)綜上所述，本件上訴人因遭受系爭車禍而受有背部挫傷及右
    膝鈍挫傷等傷害，其後分別在彰化醫院及仁美醫院之住院期
    間，均非就系爭車禍事故所受傷害施予住院治療，實難認屬
    系爭保險契約之附加醫療保險金條款(一)之住院醫療保險金約
    定範圍，是被上訴人就上訴人在彰化醫院及仁美醫院之住院
    期間，自不負有按日給付醫療保險金1,000元之義務可言。
    從而，原審駁回上訴人此部分之請求及假執行聲請，於法並
    無不合。上訴意旨指摘原判決不當，求予廢棄改判，為無理
    由，應予駁回其上訴。
  (五)本件事證已臻明確，兩造其餘攻擊防禦方法及舉證，於本件
    事實之認定與判決結果無礙，茲不一一論列，附為敘明
五、據上論結，本件上訴為無理由，依民事訴訟法第436條之32
    第2項、第449條第1項、第78條，判決如主文。
中　　華　　民　　國　　96　　年　   11　　月　　23　　日
                  民事第一庭　審判長法官  蔡王金全
                  　　　　　　法　　　官  吳蕙玟
                  　　　　　　法　　　官　陳學德
上正本證明與原本無異。
不得上訴。
中　　華　　民　　國　　96　　年　  11　　月　　 23　　日
                                書記官　  何惠文
